【裁判字號】    97,訴緝,59
【裁判日期】    971231
【裁判案由】    違反毒品危害防制條例
【裁判全文】
臺灣屏東地方法院刑事判決              97年度訴緝字第59號
                                      97年度訴字第1823號
公  訴  人  臺灣屏東地方法院檢察署檢察官
被      告  甲○○
                    （現因另案於臺灣高雄第二監獄執行中）
上列被告因違反毒品危害防制條例案件，經檢察官提起公訴（96
年度毒偵字第355 號），及追加起訴，嗣被告於本院準備程序進
行中先就被訴事實為有罪之陳述，本院告知被告簡式審判程序之
旨，並聽取當事人之意見後，裁定改由受命法官獨任依簡式審判
程序審理，本院判決如下：
    主  文
甲○○施用第一級毒品，處有期徒刑壹年肆月，減為有期徒刑捌
月，扣案之第一級毒品海洛因壹包（淨重零點壹伍公克、空包裝
重零點貳零公克）沒收銷燬之。又施用第一級毒品，處有期徒刑
壹年肆月，減為有期徒刑捌月。應執行有期徒刑壹年貳月，扣案
之第一級毒品海洛因壹包（淨重零點壹伍公克、空包裝重零點貳
零公克）沒收銷燬之。
    事  實
一、甲○○前因施用毒品案件，經本院裁定送觀察、勒戒後，認
    無繼續施用毒品之傾向釋放出所，並由臺灣屏東地方法院檢
    察署檢察官於民國95年8 月15日以95年度毒偵字第349 號為
    不起訴處分確定。詎仍未戒除吸食毒品之惡習，復分別基於
    施用第一級毒品海洛因之犯意，先於96年2 月16日凌晨2 時
    30分許，在屏東縣屏東市中山公園廁所內，以注射針筒摻水
    注射之方式，施用第一級毒品海洛因1 次；另於96年2 月24
    日某時許，在屏東縣長治鄉繁榮國小廁所內，再以如上之方
    式，施用第一級毒品海洛因1 次。嗣為警分別於下列時地所
    查獲：
(一)、於96年2 月16日凌晨2 時45分許，為警在屏東縣屏東市○○
    路與公園路口（中山公園大門口前），見其形跡可疑上前盤
    查，甲○○於其施用毒品犯罪未被發覺前，主動自其牛仔褲
    右小褲袋內交出第一級毒品海洛因1 包（淨重0.15公克、空
    包裝重0.20公克），並向有偵查權之警察表明有施用毒品而
    自首，並願接受裁判，嗣並經其同意採集尿液送驗呈毒品陽
    性反應而查獲上開其於同日施用第一級毒品海洛因之犯行。
(二)、於96年2 月24日14時50分許，為警在屏東縣麟洛鄉○○路長
    安巷上億加油站旁，見其形跡可疑上前盤查，甲○○於其施
    用毒品犯罪未被發覺前，主動於警詢時向有偵查權之警察表
    明有施用毒品而自首，並願接受裁判，嗣並經其同意採集尿
    液送驗呈毒品陽性反應而查獲上開其於同日施用第一級毒品
    海洛因之犯行。
二、案經甲○○於犯罪未發覺前向屏東縣警察局屏東分局警察自
    首後，由屏東縣警察局屏東分局報請臺灣屏東地方法院檢察
    署檢察官偵查起訴及追加起訴。
    理  由
壹、程序部份
一、按除被告所犯為死刑、無期徒刑、最輕本刑為3 年以上有期
    徒刑之罪或高等法院管轄第一審案件者外，於法院行準備程
    序進行中，被告先就被訴事實為有罪之陳述時，審判長得告
    知被告簡式審判程序之旨，並聽取當事人、代理人、辯護人
    及輔佐人之意見後，裁定進行簡式審判程序；且受命法官行
    準備程序，與法院或審判長有同一之權限；又簡式審判程序
    之證據調查，不受刑事訴訟法第159 條第1 項、第161 條之
    2 、第161 條之3 、第163 條之1 及第164 條至第170 條規
    定之限制，刑事訴訟法第273 條之1 第1 項、第279 條第2
    項前段、第273 條之2 分別定有明文。被告所為係犯死刑、
    無期徒刑、最輕本刑為3 年以上有期徒刑以外之罪，其於準
    備程序中就被訴事實為有罪之陳述，經受命法官告知簡式審
    判程序之旨，並聽取公訴人、被告之意見後，本院合議庭認
    為適宜由受命法官獨任進行簡式審判程序，依刑事訴訟法第
    273 條之1 第1 項規定，裁定由受命法官獨任進行簡式審判
    程序，合先敘明。
貳、實體部分
一、訊據被告甲○○對於上揭犯罪事實均坦承不諱，復查：
(一)、經警於查獲被告之96年2 月16日5 時40分以及96年2 月24日
    14時50分所採之尿液送驗結果，均係呈嗎啡陽性反應，此有
    屏東縣警察局屏東分局民生派出所毒品案件嫌疑人尿液採證
    編號姓名對照表、屏東縣警察局屏東分局毒品案件涉嫌人尿
    液採證編號姓名對照表、台灣檢驗科技股份有限公司96年3
    月7 日編號KＺ000000000000號、編號KＺ000000 000000 號濫
    用藥物尿液檢驗報告各1 份在卷可稽。
(二)、此外，扣案之毒品確屬第一級毒品海洛因無訛，此有法務部
    調查局96年3 月27日調科壹字第09623028110 號鑑定書1 份
    在卷可稽，核與被告施用本件第一級毒品海洛因所預備之物
    相符，益見被告確有施用第一級毒品海洛因無誤。
(三)、再查被告甲○○前因施用毒品案件，經本院裁定送觀察、勒
    戒後，認無繼續施用毒品之傾向釋放出所，並由臺灣屏東地
    方法院檢察署檢察官於95年8 月15日以95年度毒偵字第349
    號為不起訴處分確定之事實，有臺灣高等法院被告全國前案
    紀錄表1 份在卷可按。是被告於觀察勒戒釋放後5 年內再犯
    施用毒品之罪甚明。
(四)、綜上所述，被告前曾犯施用毒品，且於觀察、勒戒執行完畢
    釋放後，5 年內再犯本件施用毒品，事證應屬明確，其犯行
    應堪認定。
二、查海洛因屬毒品危害防制條例第2 條第2 項第1 款所規定之
    第一級毒品，核被告所為，係犯毒品危害防制條例第10條第
    1 項施用第一級毒品罪。被告持有毒品，復進而施用，其持
    有毒品之低度行為，為施用毒品之高度行為所吸收，不另論
    罪。被告所犯上開二罪間，犯意各別，罪名不同，應分論併
    罰之（檢察官當庭將本件施用毒品係包括一罪集合犯之關係
    變更為數罪併罰關係，見本院卷第38頁背面）。另檢察官併
    辦意旨書雖認被告係自96年2 月15日起至同年2 月24日10時
    30分許止，在屏東縣長治鄉繁榮國小廁所內及其他不詳處所
    ，以將海洛因加水置入針筒內注射之方式，約每日施用1次
    之頻率，施用海洛因多次，然被告於本院準備程序中係自承
    其僅於96年2 月24日某時許，在屏東縣長治鄉繁榮國小廁所
    內，施用第一級毒品海洛因1 次，且檢察官亦於同日準備程
    序中以言詞變更追加起訴意旨之內容（見本院卷第38頁背面
    ），故檢察官上開併辦意旨書之內容容有誤會，附此敘明。
    又被告係於96年2 月16日凌晨2 時45分許，為警在屏東縣屏
    東市○○路與公園路口（中山公園大門口前），見其形跡可
    疑上前盤查時，主動自其牛仔褲右小褲袋內交出第一級毒品
    海洛因1 包，並向有偵查權之警察表明有施用毒品，另於96
    年2 月24日14時50分許，為警在屏東縣麟洛鄉○○路長安巷
    上億加油站旁，見其形跡可疑上前盤查時，亦主動於警詢時
    向有偵查權之警察表明有施用毒品，並均同意採尿送驗等情
    ，有屏東縣警察局屏東分局民生派出所刑事陳報單、屏東縣
    警察局屏東分局麟洛分駐所刑事案件報告單、調查報告、96
    年2 月16日上午6 時2 分警詢筆錄、96 年2月24日16時30分
    警詢筆錄各1 份在卷可稽，核與被告於本院審理時供述之情
    節相符，足見被告係於未發覺本件施用毒品犯罪前主動坦承
    犯行而接受裁判，均符合刑法第62條自首之規定，爰依該規
    定各減輕其刑。爰審酌被告雖於犯後即能坦承犯行，而其施
    用毒品行為於本質上係屬自我戕害行為，反社會性之程度應
    屬較低；惟施用毒品，不僅足以戕害其個人身心，且極易滋
    生其他犯罪，惡化治安甚重，嚴重損及公益，且被告前經觀
    察勒戒之處遇助其戒除毒品，竟再為本件施用毒品犯行，顯
    見其不思悔改，自制力亦顯不佳，以及斟酌其前亦有施用毒
    品經法院判刑之紀錄等一切情狀，酌情分別量處如主文所示
    之刑。又按本條例施行前，經通緝而未於中華民國96年12月
    31日以前自動歸案接受偵查、審判或執行者，不得依本條例
    減刑，中華民國九十六年罪犯減刑條例第5 條定有明文；查
    本件被告雖前經本院依法傳喚、拘提未到，然係經本院於96
    年10月30日以96年屏院惠刑節緝字第261 號通緝書發佈通緝
    ，有上開通緝書1 份在卷可稽，是被告係於中華民國九十六
    年罪犯減刑條例施行後經通緝，自不受該條規定不得減刑之
    限制，故被告本件所犯施用毒品之犯罪時間均在96年4 月24
    日以前，所犯均符合中華民國96年罪犯減刑條例第2 條第1
    項第3 款所定之減刑條件，應依該規定各減其刑期為二分之
    一，並定其應執行之刑。
三、扣案之第一級毒品海洛因1 包（淨重0.15公克、空包裝重0.
    20公克），為毒品危害防制條例第2 條第2 項第1 款所示之
    第一級毒品，屬違禁物，應依毒品危害防制條例第18條第1
    項前段規定沒收銷燬之；至包裝毒品之空包裝袋，因其上之
    海洛因已沾附於包裝袋上而難以分離，亦應視為毒品，均應
    依同條例第18條第1 項前段之規定，宣告沒收銷燬之，至鑑
    驗耗損之毒品因已滅失，自無庸宣告沒收銷燬，併此敘明。
據上論斷，應依刑事訴訟法第273 條之1 第1 項、第299 條第1
項前段，毒品危害防制條例第10條第1 項、第18條第1 項前段，
刑法第11條、第62條前段、第51條第5 款，中華民國九十六年罪
犯減刑條例第2 條第1 項第3 款、第7 條，判決如主文。
本件經檢察官陳鼎文到庭執行職務。
中    華    民    國    97    年    12    月    31    日
                  刑事第一庭    法  官  羅培毓
以上正本證明與原本無異。
如不服本判決應於收受本判決送達後十日內向本院提出上訴書狀
，其未敘述上訴理由者，並得於提起上訴後十日內向本院補提理
由書狀（均須按他造當事人之人數附繕本）「切勿逕送上級法院
」
中    華    民    國    98    年    1     月     5    日
                               書記官  呂坤宗
附錄本判決論罪科刑法條：
毒品危害防制條例第10條第1項
施用第一級毒品者，處六月以上五年以下有期徒刑。


司法院資訊處製作；財團法人民間司法改革基金會備份。
